【裁判字號】    98,易,1574
【裁判日期】    980729
【裁判案由】    詐欺
【裁判全文】
臺灣板橋地方法院刑事判決              98年度易字第1574號
公  訴  人  臺灣板橋地方法院檢察署檢察官
被      告  甲○○
上列被告因詐欺案件，經檢察官提起公訴（98年度偵字第4908、
4909、4910號），本院依簡式審判程序判決如下：
    主  文
甲○○幫助意圖為自己不法之所有，以詐術使人將本人之物交付
，處有期徒刑肆月，如易科罰金，以新臺幣壹仟元折算壹日。緩
刑貳年，緩刑期間付保護管束，並應向檢察官指定之公益團體、
地方自治團體或社區提供捌拾小時之義務勞務。
    事  實
一、甲○○能預見將金融帳戶提供予不熟識之人使用，可能遭利
    用作為詐欺取財之取款工具，其在報紙上見應徵司機廣告，
    撥打電話與某不詳成年人聯絡後，為求覓得該不詳成年人所
    承諾之工作，竟不違背其本意，而基於幫助詐欺取財之不確
    定故意，依該不詳成年人之指示，於民國97年8 月29日13、
    14時許，在臺北縣三重市○○○○○路交流道附近，將不知
    情之其父張武雄前向聯邦商業銀行迴龍分行申請開立帳號00
    0000000000號帳戶之金融卡1 張，交付予該不詳成年人使用
    ，嗣並透過電話告知該金融卡之提款密碼，以此方法，幫助
    該不詳成年人及其同夥遂行向他人為詐欺取財。嗣上開向甲
    ○○收集帳戶使用之不詳成年人及其同夥，旋基於意圖為自
    己不法所有之犯意，先後實行下列行為：(一)於97年8 月29日
    17時許，以電話向張裕珺（起訴書誤植為乙○○）佯稱：因
    張裕珺先前購物，不慎將付款方式誤設為分期付款，須持金
    融卡操作自動櫃員機予以更正云云，致張裕珺陷於錯誤，依
    指示於同日17時31分許，使用自動櫃員機轉帳新臺幣（下同
    ）18,757元，至甲○○所提供之上開帳戶；(二)於同日18時許
    ，以電話向丙○○佯稱：因丙○○先前有透過電腦網路購物
    ，須持金融卡操作自動櫃員機以確認有無被扣款云云，致丙
    ○○陷於錯誤，依指示於同日18時31分許，使用自動櫃員機
    轉帳15,468元，至甲○○所提供之上開帳戶；(三)於同日21時
    許，以電話向陳楚慧佯稱：因陳楚慧先前購物，不慎將付款
    方式誤設為分期付款，須持金融卡操作自動櫃員機予以更正
    云云，致陳楚慧陷於錯誤，依指示於同日22時35分許，使用
    自動櫃員機轉帳29,989元，至甲○○所提供之上開帳戶，隨
    即均為該不詳成年人及其同夥使用甲○○交付之金融卡及密
    碼操作自動櫃員機提領一空。嗣因張裕珺、丙○○、陳楚慧
    發覺受騙，報警處理，始循線查悉上情。
二、案經桃園縣政府警察局龜山分局報請灣桃園地方法院檢察署
    呈請臺灣高等法院檢察署檢察長令轉臺灣板橋地方法院檢察
    署檢察官偵查起訴。本院於準備程序進行中，被告就被訴事
    實為有罪之陳述，經告知被告簡式審判程序之旨，並聽取當
    事人意見後，裁定由受命法官獨任進行簡式審判程序。
    理  由
一、上揭事實，業據被告甲○○於本院審理時認罪不諱，核與被
    害人張裕珺、丙○○、陳楚慧於警詢時之指述情節相符，且
    有上開被害人提出之存摺影本、自動櫃員機交易明細表，及
    聯邦商業銀行迴龍分行97年9 月30日（97）聯迴字第256 號
    函附之帳戶開戶基本資料、交易明細表等影本附卷可稽，足
    以擔保被告之任意性自白與事實相符。查在金融機構開設帳
    戶、請領存摺及金融卡，一般係供作存戶個人資金流通之用
    ，具有強烈之屬人性。又申請開設金融帳戶，依目前之社會
    現狀，鮮有特殊限制，一般民眾皆可於存入最低金額後申請
    開設，且同一人得向不同之金融機構申請數個存款帳戶使用
    ，此為眾所週知之事實，故依一般人之社會經驗，若遇有不
    熟識之人不欲使用該人自己名義之金融帳戶，反而要求別人
    提供帳戶使用者，對於該等帳戶是否係供合法使用，衡情絕
    無不起疑心之理。況近年以來，利用電話以謊稱中獎等藉口
    要求被害人匯款至特定帳戶之詐財手法，社會上迭有所聞，
    而被告為具備通常智識程度之成年人，對此應無不知之理。
    從而，被告對於上開向其收集金融帳戶使用之不詳成年人，
    可能係與同夥利用其所提供之帳戶，作為詐欺取財犯罪之用
    ，使偵查機關不易追查，事前應足以預見，竟仍將不知情之
    其父張武雄名下帳戶之金融卡、密碼，交付予該不詳成年人
    使用，顯有容認犯罪事實發生之本意，其有幫助該不詳之人
    及其同夥利用其金融帳戶實行詐欺取財犯罪之不確定故意及
    行為甚明。綜上，本件事證已臻明確，被告犯行堪予認定。
二、按幫助犯之成立，行為人主觀上須有幫助故意，客觀上須有
    幫助行為，意即對於犯罪與正犯有共同之認識，而以幫助之
    意思，對於正犯資以助力，而未參與實施犯罪之行為者而言
    （最高法院75年度台上字第1509號、88年度台上字第1270號
    判決意旨參照）。本件被告將上開帳戶之金融卡、密碼交付
    予不詳成年人使用，供該不詳成年人及其同夥作為實行詐欺
    取財犯罪之取款工具，顯係基於幫助他人實行詐欺取財犯罪
    之意思，且所為提供金融帳戶之行為，亦屬刑法詐欺取財罪
    構成要件以外之行為，是核被告所為，係犯刑法第30條第1
    項前段、第339 條第1 項之幫助詐欺取財罪。被告係幫助他
    人犯罪，依刑法第30條第2 項規定減輕其刑。被告以一個提
    供帳戶行為，交付一個金融帳戶給某不詳成年人使用，嗣該
    不詳成年人及其同夥藉以對數被害人實行詐欺取財犯行，侵
    害數個財產法益，為同種想像競合犯，應依刑法第55條規定
    ，論以一罪。爰審酌被告任意提供金融帳戶給不詳之人使用
    ，所為已影響社會正常交易安全，增加被害人尋求救濟之困
    難，並使犯罪之追查趨於複雜，兼衡其素行狀況、犯罪之動
    機、目的、手段、造成被害人之損害程度及犯罪後之態度等
    一切情狀，量處如主文所示之刑，並諭知如易科罰金之折算
    標準。末查，被告前無任何犯罪科刑紀錄，有臺灣高等法院
    被告前案紀錄表可參，素行尚佳，其因急於覓得工作，一時
    失慮，偶罹刑章，於本院審理時自白犯罪，良有悔意，歷此
    教訓，應足知警惕，因認本案對於被告所宣告之刑，以暫不
    執行為適當，爰併予宣告緩刑2 年，以勵自新；惟為使被告
    培養健全之守法觀念，強化自我克制能力，爰依刑法第74條
    第2 項第5 款諭知其應向檢察官指定之公益團體、地方自治
    團體或社區提供80小時之義務勞務，並依刑法第93條第1 項
    第2 款諭知於緩刑期間付保護管束。
據上論斷，應依刑事訴訟法第273 條之1 第1 項、第299 條第1
項前段，刑法第30條第1 項前段、第2 項、第339 條第1 項、第
55條、第41條第1 項前段、第74條第1 項第1 款、第2 項第5 款
、第93條第1 項第2 款，刑法施行法第1 條之1 第1 項、第2 項
前段，判決如主文。
本案經檢察官謝岳龍到庭執行職務。
中    華    民    國    98    年    7     月    29    日
                  刑事第十一庭  法  官  朱嘉川
以上正本證明與原本無異。
如不服本判決應於收受送達後10日內向本院提出上訴書狀，並應
敘述具體理由；其未敘述上訴理由者，應於上訴期間屆滿後20日
內向本院補提理由書（均須按他造當事人之人數附繕本）「切勿
逕送上級法院」。
                                書記官  陳聖儒
中    華    民    國    98    年    7     月    29    日
附錄本案論罪科刑法條：
中華民國刑法第339條
意圖為自己或第三人不法之所有，以詐術使人將本人或第三人之
物交付者，處5 年以下有期徒刑、拘役或科或併科1 千元以下罰
金。
以前項方法得財產上不法之利益或使第三人得之者，亦同。
前二項之未遂犯罰之。


司法院資訊處製作；財團法人民間司法改革基金會備份。
